臺灣臺北地方法院民事判決　　　　　100年度國簡上字第3號
上　訴　人　陳怡歆
訴訟代理人　呂立彥律師
被　　　告　交通部臺灣鐵路管理局
法定代理人　范植谷
訴訟代理人　徐浩然
　　　　　　李思儀
上列當事人間請求國家賠償事件，上訴人對於民國100年5月10日
本院臺北簡易庭99年度北國簡字第12號第一審判決提起上訴，經
本院於民國100年11月11日言詞辯論終結，判決如下︰
    主      文
上訴駁回。
第二審訴訟費用由上訴人負擔。
    事實及理由
一上訴人主張：上訴人於民國99年6月5日在被上訴人所設桃園楊
  梅站（下稱楊梅站）欲乘車北上，因當日下雨，通往第二月台
  之磨石子地面及樓梯積水濕滑，止滑條亦不具止滑功能，且站
  務人員明知其事，卻未設置任何警告標誌，致上訴人滑倒，受
  有左側橈骨骨折及頭頸部、臀部、四肢多處挫傷等傷害，數月
  無法工作。上開公有公共設施因設置有欠缺，致上訴人受傷，
  支出醫療費用新臺幣（下同）314元、交通費用2,600元，且4
  個月無法工作，受有勞動損失116,464元，另因精神上痛苦，
  受有非財產上之損害15萬元，被上訴人應依國家賠償法第3條
  第1項規定負損害賠償責任，然經上訴人於99年7月2日先以書
  面向被上訴人請求，被上訴人拒絕賠償等情。求為判命被上訴
  人給付上訴人269,378元及自起訴狀送達被上訴人翌日起按年
  利率5%計付利息之判決。
二被上訴人則辯稱：99年6月5日上午雖曾下雨，惟雨量不大，且
  午後已停，楊梅站內地面並無積水，亦無其他旅客滑倒。又楊
  梅站通往月台之樓梯均設有扶手、止滑銅條及防滑磚，當天通
  往月台之地下道亦設有警告立牌，其設置並無欠缺，上訴人並
  未就其主張之事實盡舉證責任。上訴人實係因急於返回車站大
  廳拿取遺忘之行李，自第二月台匆忙下樓梯時，不慎跌倒受傷
  ，應不可歸責於被上訴人等語。
三得心證之理由：
  按當事人主張有利於己之事實者，就其事實有舉證之責任，民
  事訴訟法第277條前段定有明文。又民事訴訟如係由原告主張
  權利者，應先由原告負舉證之責，若原告先不能舉證，以證實
  自己主張之事實為真實，則被告就其抗辯事實即令不能舉證，
  或其所舉證據尚有疵累，亦應駁回原告之請求；另原告於其所
  主張之起訴原因，不能為相當之證明，而被告就其抗辯事實，
  已有相當之反證者，當然駁回原告之請求，最高法院17年上字
  第917號及20年上字第2466號判例意旨可資參照。次按公有公
  共設施因設置或管理有欠缺，致人民生命、身體或財產受損害
  者，國家固應依國家賠償法第3條第1項規定，負損害賠償責任
  ，惟人民仍須證明所受損害，與公有公共設施設置或管理有欠
  缺之間，有相當因果關係。本件上訴人主張於99年6月5日在被
  上訴人所設楊梅站跌倒，受有左側橈骨骨折及頭頸部、臀部、
  四肢多處挫傷等情，固據提出診斷證明書為證，被上訴人亦不
  爭執，堪信屬實。然對於跌倒之原因，上訴人雖主張係因下大
  雨致通往第二月台之地面及樓梯積水濕滑，又未設置警告標誌
  所致等語，則為被上訴人所否認，上訴人自應就此有利於己之
  事實負舉證責任。經查：
  (一)上訴人所舉證人蘇秋美雖證稱：「…去到楊梅火車站時楊梅
    有在下毛毛雨，…約是9點半。…上訴人要回第一月台拿行
    李…我在上面有聽到聲音，一轉身就看到她滑下來…她就是
    從梯子的上面就是鞋子滑下來濕濕的。…有下毛毛雨，當天
    地上是濕濕的，沒有積水，但是地上是濕的。…階梯及月台
    都有濕」等語。然依被上訴人所提中央氣象局楊梅氣象站逐
    時氣象資料所載，當日之降水量，除於上午6時有0.5公厘、
    9時有1公厘、10時有0.5公厘、12時有0.5公厘，累積為2.5
    公厘之外，其後並無降水紀錄（參見原法院卷第59頁），雨
    量甚為稀少；而楊梅氣象站位於楊梅市○○路838號楊梅高
    中旁，與楊梅火車站間之交通距離僅有1.7公里（直線距離
    更短），亦有網路地圖在卷可按，核其距離甚為接近，降水
    量應無太大差異。再參酌楊梅站之站長洪昭清與當日協助處
    理上訴人傷勢之行李員周廷有均證稱事故發生當時並未下雨
    等語（參見本院卷第35、36頁之100年8月30日準備程序筆錄
    ），上訴人所提事故發生當時監視器影像翻拍之照片中，上
    訴人及其他多位進出月台、地下通道者，並無任何一人攜帶
    雨具等情（參見本院卷第49至56頁），亦可見當時並無下雨
    情形。其次，審酌本件事故發生於晚間9時許，距離當日中
    午12時最後降水之時，已逾8個小時，且中午12時之降水量
    僅有0.5公厘、當日累積降水量僅為2.5公厘，第二月台又係
    設有遮雨棚架之半露天月台（參見本院卷第26、41、49頁之
    照片）等情，該少量降水縱然曾落在通往第二月台之地面及
    樓梯上，在歷經8小時之蒸散作用後，亦難認尚有積水或濕
    滑情形。綜上，證人蘇秋美證述情節難認與事實相符，無從
    據以為有利上訴人之認定。
  (二)再者，被上訴人辯稱：楊梅站通往第二月台之地面及樓梯均
    設有扶手、止滑銅條及防滑磚，且因當天曾下雨，地下通道
    有放置「小心地滑」之警告立牌，直到關站為止，上訴人當
    日經由地下通道通往第二月台時，曾繞過該警告立牌等情，
    業據提出照片及監視器影像翻拍照片為證（參見原法院卷第
    42至44頁、本院卷第51至53頁），堪認楊梅站已具備防免滑
    倒之必要設施。上訴人主張楊梅站之公有公共設施設置或管
    理有欠缺，未據提出其他證據以實其說，尚難採信。
  (三)何況，楊梅站站長洪昭清於事故後所發電報之「事故經過及
    處理概述」欄記載：「1.本日約22：55分一名婦人及小女孩
    於第二月台候車，因遺忘行李於候車室，急於返回拿取，下
    樓梯時不慎跌倒挫傷，經站員簡易包紮後搭乘2556號至台北
    。2.2556號列車長來電，旅客向其反應到台北時須請台北站
    叫救護車送醫」等語（參見原法院卷第45頁），核與證人蘇
    秋美證稱：「上訴人要回第一月台拿行李」等語及證人周廷
    有證稱：「（你當時有無問上訴人是如何跌倒？）我沒有問
    ，但是現場上訴人有打一下他兒子說都是你，還說你都只顧
    你的東西，其他東西都不會幫忙拿一下」等語相符（參見本
    院卷第33至35頁之100年8月30日準備程序筆錄），倘若上訴
    人係因地面積水溼滑而跌倒受傷，衡情應會立即向前來處理
    之證人周廷有申訴其事，然其未為申訴，亦可見其跌倒別有
    原因。因此，上訴人主張因楊梅站之公有公共設施管理有欠
    缺致其滑倒受傷，尚難採信，其請求被上訴人損害賠償，無
    從准許。
四綜上所述，上訴人依國家賠償法第3條第1項規定，請求被上訴
  人給付269,378元及其利息，為無理由，不應准許。原審為上
  訴人敗訴之判決，並無不合。上訴意旨指摘原判決不當，求予
  廢棄改判，為無理由，應予駁回。
五本件事證已臻明確，兩造其餘攻擊防禦方法及所舉未經援用之
  證據，經本院斟酌後，認為均不足以影響本判決之結果，爰不
  一一論述，附此敘明。
六據上論結，本件上訴為無理由。依民事訴訟法第436條之1第3
  項、第449條第1項、第78條，判決如主文。
中    華    民    國   100    年    11    月    25    日
                 民事第七庭   審判長法  官  林玲玉
                                    法  官  徐千惠
                                    法  官  蘇嘉豐
以上正本係照原本作成。
本判決不得上訴。
中    華    民    國   100    年    11    月    25    日
                                    書記官  林鈞婷